【裁判字號】    99,上易,266
【裁判日期】    990308
【裁判案由】    詐欺
【裁判全文】
臺灣高等法院臺中分院刑事判決         99年度上易字第266號
上  訴  人  臺灣臺中地方法院檢察署檢察官
被      告  乙○○
上列上訴人因詐欺案件，不服臺灣臺中地方法院98年度易字第
3143號中華民國98年12月11日第一審判決（起訴案號：臺灣臺中
地方法院檢察署98年度偵字第8644號），提起上訴，本院判決如
下：
    主  文
上訴駁回。
    理  由
一、按不服地方法院之第一審判決而上訴者，須提出上訴書狀；
    上訴書狀並應敘述具體理由，此為法定必備之程式。上訴書
    狀未敘述上訴理由者，應於上訴期間屆滿後20日內補提理由
    書於第一審法院，逾期未補提者，第一審法院應定期間先命
    補正。倘上訴書狀已敘述理由，但所敘述者非屬具體理由，
    則屬不符上訴之法定程式，由第二審法院以其上訴不合法律
    上程式，判決駁回，不生定期命補正之問題，此觀刑事訴訟
    法第350條第 1項、第361條、第362條及第367條之規定自明
    。所謂具體理由，必係依據卷內既有訴訟資料或提出新事證
    ，指摘或表明第一審判決有何採證認事、用法或量刑等足以
    影響判決本旨之不當或違法，而構成應予撤銷之具體事由，
    始克當之（例如：依憑證據法則具體指出所採證據何以不具
    證據能力，或依憑卷證資料，明確指出所為證據證明力之判
    斷如何違背經驗、論理法則）。若僅泛言原判決認定事實錯
    誤、違背法令、量刑失之過重或輕縱，而未依上開意旨指出
    具體事由；或形式上雖已指出具體事由，然該事由縱使屬實
    ，亦不足以認為原判決有何不當或違法者（例如：對不具有
    調查必要性之證據，法院未依聲請調查亦未說明理由，或援
    用證據不當，但除去該證據仍應為同一事實之認定），皆難
    謂係具體理由，俾與第二審上訴制度旨在請求第二審法院撤
    銷、變更第一審不當或違法之判決，以實現個案救濟之立法
    目的相契合，並節制濫行上訴（最高法院97年度台上字第39
    67、3894、3889號判決意旨參照）。
二、本件上訴人雖以：被告金融卡業經詐欺集團持以作為向被害
    人詐騙取財工具，有被害人甲○○之證詞及被告帳戶交易明
    細等為憑。被告之金融卡密碼排列組合達萬種，若非被告提
    供密碼詐騙集團使用，該集團豈有可能得知密碼。被告在原
    審雖曾提出金融卡，然並無證據證明被告之金融卡曾否遭複
    製，或詐騙集團所使用並非真正金融卡。現今交通方便，本
    件領取詐騙款項地點雖在被告住所地以外之在嘉義地區，亦
    無法斷論詐騙集團不曾持被告金融卡領取款項等為由提起上
    訴等語。
三、惟按取捨證據與認定事實乃事實審法院職權之行使，對證據
    證明力所為之判斷倘不違反一般經驗法則與論理法則，即難
    指其違背法令。查：本件被害人之證詞及被告帳戶明細表等
    證據，僅足以證明被害人將款項匯入被告帳戶後遭提領一空
    ，尚無法據以認定被告有將帳戶金融卡交付供詐騙集團使用
    事實；又被告是否曾將金融卡密碼告知詐騙集團，公訴人未
    曾提出證據加以證明，且依被告帳戶自97年11月1日經被告
    自行提領款僅餘86元，迄至97年12月4日始有被害人匯入款
    項一事，苟被告有交付金融卡及密碼予詐騙集團，該集團豈
    有在長達1個月期間，均不使用之理，又被告帳戶除97年12
    月4日晚間10時14分52秒、10時27分8秒、10時28分56秒有被
    害人甲○○分別匯入被告系爭帳戶外，且於97年12月4日晚
    間11時26分34秒，亦有另一被害人蔡學榮匯入款項，而被告
    上開帳戶係因被害人甲○○報警後，於97年12月5日零時43
    分始接獲通報，而遭凍結，且凍結當時，甲○○上開三筆匯
    款已於97年12月4日晚間10時29分25秒遭提領完畢，而蔡學
    榮之款項乃留存在被告帳戶內，迄今尚未領取，苟被告確曾
    將密碼、金融卡交付詐騙集團，該集團對於蔡學榮於97 年
    12月4日11時26分匯入之2萬元款項，何以對於該帳戶遭凍結
    前即於97年12月5日零時43分以前，未將該2萬元一併提領完
    畢？在在均突顯本件詐騙集團是否確實持被告之金融卡而為
    上開提領行為，或係透過侵入銀行電腦系統等非法方式而得
    以為提領行為，尚難憑斷，且依既有證據尚無法積極、直接
    證明被告有任何交付金融卡或提供金融卡供他人複製或告知
    密碼予他人等情事；至於被告系爭帳戶之存摺及金融卡，除
    於原審準備程序期間提出外，亦曾於偵查中提出供檢察官檢
    示，公訴人均未曾對被告上開曾提出供院檢勘驗之金融卡之
    真偽表示意見，亦無證據證明被告上開金融卡為虛偽，僅以
    被告上開金融卡有偽造或遭複製之嫌等臆測之詞，認被告有
    交付參與或幫助詐騙集團犯行，然原審對此均於判決書中已
    敘明其調查、取捨證據之結果及憑以認定犯罪事實之心證理
    由，認公訴人所舉之證據，尚無法積極、直接證明被告有此
    犯行等情，核無違反證據法則、經驗法則及論理法則，從形
    式上觀察，原審判決就此部分尚無不當或違法之情形存在。
    上訴意旨仍為臆測之詞，且未具體說明原判決有何違反上開
    原則之違法，自難認符合首揭之上訴具體理由。
四、綜上所述，本院依形式上觀察認原審判決就檢察官上訴部分
    ，其認事用法並無違法或不當之處，檢察官上訴理由並未依
    據卷內既有訴訟資料或提出新事證，指摘或表明第一審判決
    有何採證認事、用法等足以影響判決本旨之不當或違法，而
    構成應予撤銷之事由，自非屬得上訴第二審之具體理由。依
    上揭法律規定及判決意旨，爰不經言詞辯論，判決駁回上訴
    。
據上論斷，應依刑事訴訟法第367條前段、第372條，判決如主文
。
中    華    民    國    99    年    3    月    8    日
            刑事第六庭    審判長法  官  李  文  雄
                                法  官  邱  顯  祥
                                法  官  林  靜  芬
以上正本證明與原本無異。
不得上訴。
                                書記官  高  勳  楠
中    華    民    國    99    年    3    月    8    日

司法院資訊處製作；財團法人民間司法改革基金會備份。
